【裁判字號】    95,抗,161
【裁判日期】    950315
【裁判案由】    假處分
【裁判全文】
臺灣高等法院民事裁定                   95年度抗字第161號
    抗  告  人  乙○○
上列抗告人因與相對人甲○○間假處分事件，對於中華民國94年
12月29日臺灣臺北地方法院94年度裁全字第 11331號裁定，提起
抗告，本院裁定如下：
    主  文
抗告駁回。
抗告訴訟費用由抗告人負擔。
    理  由
一、按債權人就金錢請求以外之請求，欲保全強制執行聲請假處
    分，就請求及假處分之原因，應釋明之；釋明如有不足，而
    債權人陳明願供擔保或法院認為適當者，法院得定相當之擔
    保，命供擔保後為假處分，民事訴訟法第532條、第533條準
    用第526條第1項、第2項定有明文。 又假處分係保全強制執
    行方法之一種，原為在本案請求尚未經判決確定以前，預防
    將來債權人勝訴後，因請求標的之現狀變更，有日後不能強
    制執行或甚難執行之虞者而設，至債權人聲請假處分所主張
    之權利，債務人對之有所爭執者，應於現在或將來有訴訟繫
    屬時，請求法院為本案之判決，以資解決，尚非聲請假處分
    時，先應解決之問題（最高法院69年臺抗字第72號判例參照
    ）。又法院定擔保金額而為准許假處分之裁定者，該項擔保
    係備供債務人因假處分所受損害之賠償，其數額應依標的物
    受假處分後，債務人不能利用或處分該標的物所受之損害額
    ，或因供擔保所受之損害額定之，非以標的物之價值為依據
    （最高法院63年臺抗字第 142號判例參照）。又法院定擔保
    金額而為附條件之假處分裁定，該擔保金額苟已斟酌債務人
    因假處分所受之損害而為衡定，其金額應如何始認為相當，
    原屬法院職權裁量之範圍，非當事人所得任意指摘（最高法
    院88年度台抗字第556號裁定參照）。
二、本件相對人在原法院聲請意旨略以：兩造於民國76年11月23
    日簽訂合約書（下稱系爭合約書），其中第 2條約定相對人
    就抗告人所有門牌號碼台北市○○區○○路6段76巷3弄7號4
    樓房屋（下稱系爭房屋）有共同使用及處分權。詎相對人擬
    使用及處分系爭房屋，竟遭抗告人拒絕，已擬提起民事訴訟
    ，惟恐抗告人將系爭房屋移轉或為其他處分行為，致請求標
    的現狀變更，日後有不能強制執行或甚難執行之虞，為保全
    相對人依系爭合約書第 2條約定對於系爭房屋有使用及處分
    權之本案請求，爰依民事訴訟法第 532條之規定，聲請命抗
    告人就其所有系爭房屋不得為移轉、抵押、出租及其他處分
    行為之假處分等情，除已提出系爭合約書、系爭房屋登記謄
    本及財政部台北市國稅局之歸戶財產查詢清單為證（見原法
    院卷 5至10、26、27頁）外，復陳明願提供台灣銀行松山分
    行可轉讓定期存單為擔保以補釋明之不足，原裁定因依首開
    規定，命相對人供擔保後，准予假處分，並無不合。
三、抗告意旨雖以：相對人就系爭房屋享有共同使用及處分之權
    利，乃附有清償系爭房屋貸款之停止條件，茲相對人並未依
    約清償貸款，自無共同使用及處分系爭房屋之權利；且相對
    人前訴請抗告人將系爭房屋及坐落土地應有部分之所有權移
    轉登記予相對人，並自系爭房屋及增建部分遷出返還予相對
    人，業經本院以92年度上易字第 568號判決相對人敗訴確定
    ，其判決理由並謂：「…系爭房地尚背負17年分期貸款債務
    ，上訴人（指相對人）並退出保證關係，由被上訴人（指抗
    告人）獨自承擔付款之責，上訴人不加聞問，顯有放棄原約
    之『處置』系爭房地之權利甚明，事隔10餘年，忽又提起本
    訴為請求，亦與誠信原則有違，不應准許」，亦見系爭合約
    書已因相對人不履行而遭廢止，是本件相對人所為假處分之
    聲請，即無權利保護之必要；又系爭房地之市值約為新臺幣
    （下同） 750餘萬元，原裁定所命擔保金額過低，顯然不足
    擔保抗告人之損害云云。惟查，本院92年度上易字第 568號
    確定判決，僅認定系爭房屋並非相對人信託登記與抗告人，
    相對人無權請求抗告人移轉登記系爭房地所有權及遷讓房屋
    ，尚不足以否定相對人本於系爭合約書第 2條：「甲方（指
    抗告人）同意乙方（指相對人）爾後可共同使用該屋（指系
    爭房屋）及處置之，絕無異議」之約定，得就系爭房屋共同
    使用及處置之權利；至系爭合約書第 2條之約定，是否附有
    相對人須清償系爭房屋貸款之停止條件？是否已因條件不成
    就而影響其效力？乃應待本案解決之問題，尚非得據為對原
    裁定不服之理由；又原裁定命抗告人不得就其所有系爭房屋
    為移轉、抵押、出租及其他處分，既已斟酌抗告人因該假處
    分，致不能利用或及時處分系爭房屋所受之損害額，因而定
    擔保金額為 150萬元，並無不當，抗告人未因該假處分而喪
    失系爭房屋之所有權，其主張應依系爭房地市值定擔保金額
    云云，自非有據。是抗告人執此指摘原裁定不當，聲明廢棄
    ，為無理由，應予駁回。
四、據上論結，本件抗告為無理由，依民事訴訟法第495條之1第
    1項、第449條第1項、第95條、第78條，裁定如主文。
中    華    民    國    95    年    3     月    15    日
                  民事第六庭  審判長法  官  林鄉誠
                                    法  官  彭昭芬
                                    法  官  梁玉芬
正本係照原本作成。
本裁定除以適用法規顯有錯誤為理由，並經本院許可外，不得再
抗告。如提起再抗告，應於收受後10日內委任律師為訴訟代理人
向本院提出再抗告狀。並繳納再抗告費新台幣１千元。
中    華    民    國    95    年    3     月    17    日
                                    書記官  吳碧玲


司法院資訊處製作；財團法人民間司法改革基金會備份。
